臺灣新北地方法院民事裁定
111年度法字第11號
聲  請  人  謝坤德


上列聲請人聲請變更相對人財團法人崇德文化教育基金會捐助及
組織章程，本院裁定如下：
    主  文
財團法人崇德文化教育基金會之捐助及組織章程第七條准予變更
如附表捐助章程修正條文對照表「修正條文」欄第七條所示。
其餘聲請駁回。
聲請程序費用由聲請人負擔。
    理  由
一、本件聲請意旨以：聲請人係財團法人崇德文化教育基金會之
    董事長，因捐助章程或遺囑所定之組織不完全，或重要管理
    方法不具備，業經財團法人崇德文化教育基金會董事會於民
    國111年4月25日決議，擬修訂捐助及組織章程計3條（詳如
    條文修正對照表，聲請人誤繕為2條），爰依民法第62條規
    定，請求裁定准予變更等語。
二、按財團之組織及其管理方法，由捐助人以捐助章程或遺囑定
    之。捐助章程或遺囑所定之組織不完全，或重要之管理方法
    不具備者，法院得因主管機關、檢察官或利害關係人之聲請
    ，為必要之處分。為維持財團之目的或保存其財產，法院得
    因捐助人、董事、主管機關、檢察官或利害關係人之聲請，
    變更其組織。民法第62條、第63條定有明文。又財團法人經
    設立登記後，如其捐助章程所定之組織不完全或重要之管理
    方法不具備，或為維持財團之目的或保存其財產，而必須變
    更章程者，應聲請法院為必要之處分，或變更其組織，不得
    自行變更，如不屬於上述事項之章程變更，則衹需取得目的
    事業主管機關之許可，即可聲請該管法院辦理變更登記（司
    法院（79）秘台廳㈠第01199號函釋要旨參照）。
三、經查，聲請人為財團法人崇德文化教育基金會之董事長，財
    團法人崇德文化教育基金會之董事會前於111年4月25日召開
    第十二屆第十五次董事監察人聯席會議，並作成變更章程決
    議，將捐助章程變更如附表修正條文對照表「修正條文」欄
    所示，有法人登記證書、董事會會議紀錄、簽到單、原捐助
    章程及擬修正捐助章程修正條文對照表等件在卷可稽。細譯
    該修正條文對照表中第7條董事長每屆3年1任，連選得連任1
    次，修改為董事長每屆3年1任，連選得連任，核屬原捐助章
    程有組織不完全或重要管理方法不具備之情形，且聲請人聲
    請變更此部分捐助章程，核與財團法人之立法精神並不違背
    ，亦與民法有關法人之規定並無抵觸，是聲請人聲請變更此
    部分捐助章程，於法尚無不合，應予准許。至其餘修正條文
    ，關於第2條新增基金會業務範圍、第19條章程修正沿革，
    核均與財團法人之組織不完全，或重要之管理方法不具備之
    情形無涉，且非為維持財團之目的或保存其財產所必須，自
    與民法第62條、第63條所定得聲請法院為章程之必要處分或
    變更組織之要件不符，此部分聲請，不應准許，應予駁回。
    另本件駁回請求部分，聲請人得逕向法人事務所所在地之地
    方法院登記處，聲請變更登記即可，毋庸聲請法院為章程之
    必要處分，附此敘明。
四、依非訟事件法第21條第1項前段，裁定如主文。
中　　華　　民　　國　　111 　年　　5 　　月　　6 　　日
                  民事第五庭  法　官　鄧雅心
以上正本係照原本作成。
如對本裁定抗告須於裁定送達後10日內向本院提出抗告狀，並應
繳納抗告費新臺幣1,000元。
中　　華　　民　　國　　111 　年　　5 　　月　　6 　　日
                              書記官　賴峻權
附表：捐助章程修正條文對照表  修正條文 原條文 第二條 本會以發揚中華固有倫理道德文化，倡導終身學習暨弘揚一貫道道義，進而獎助各界研究一貫道道統傳承與學術思想，促進世界大同為宗旨，依有關法令規定辦理下列業務： 一、舉辦成人教育及相關活動。 二、主辦或承辦社區大學，落實政府終身學習教育政策。 三、推廣社區親子讀經教育及相關活動。 四、舉辦國學講座，或有關國學研討會。 五、設置獎學金，獎助家境清寒或品學兼優之學生。 六、興辦有關文化與教育之公益活動。 七、資助各種文教公益活動。 八、出版有益淨化人心，弘揚中華道統文化之刊物、錄音帶及錄影帶，俾振奮人心共創安祥社會。 九、興建文教紀念館或活動中心，以利推動會務。 十、資助一貫道崇德學院及其他有關學校、社會公益慈善機構，以培育一貫道傳道人才與進行一貫道學術思想及一貫道道義研究。 十一、其他符合本會設立宗旨之相關公益性教育事務。 前項第六、第七項有關文教公益活動，應經董事會決議，報請主管機關核備後執行。 第二條 本會以發揚中華固有倫理道德文化，倡導終身學習暨弘揚一貫道道義，進而獎助各界研究一貫道道統傳承與學術思想，促進世界大同為宗旨，依有關法令規定辦理下列業務： 一、舉辦成人教育及相關活動。 二、主辦或承辦社區大學，落實政府終身學習教育政策。 三、推廣社區親子讀經教育及相關活動。 四、舉辦國學講座，或有關國學研討會。 五、設置獎學金，獎助家境清寒或品學兼優之學生。 六、興辦有關文化與教育之公益活動。 七、資助各種文教公益活動。 八、出版有益淨化人心，弘揚中華道統文化之刊物、錄音帶及錄影帶，俾振奮人心共創安祥社會。 九、興建文教紀念館或活動中心，以利推動會務。 十、資助一貫道崇德學院，以培育一貫道傳道人才與進行一貫道學術思想及一貫道道義研究。 十一、其他符合本會設立宗旨之相關公益性教育事務。 前項第六、第七項有關文教公益活動，應經董事會決議，報請主管機關核備後執行。 第七條 本會董事任期每屆任期三年，期滿連任之董事，不能逾改選董事總人數五分之四，董事因故出缺時，得由董事長提名並經董事會通過遞補之；其任期以補足原任期為原則。 董事長每屆三年一任，連選得連任。董事長因故出缺，得經董事會提名通過後補聘之，其任期以補足原任期為原則。 第七條 本會董事任期每屆任期三年，期滿連任之董事，不能逾改選董事總人數五分之四，董事因故出缺時，得由董事長提名並經董事會通過遞補之；其任期以補足原任期為原則。 董事長每屆三年一任，連選得連任一次。董事長因故出缺，得經董事會提名通過後補聘之，其任期以補足原任期為原則。 第十九條 本章程訂於民國七十四年八月；第一次修訂於民國七十九年三月；第二次修訂於民國八十一年五月；第三次修訂於民國八十六年三月；第四次修訂於民國九十年七月；第五次修訂於民國九十七年二月；第六次修訂於民國九十九年元月；第七次修訂於民國一○五年八月；第八次修訂於民國一○六年十一月；第九次修訂於民國一○八年四月；第十次修訂於民國一○八年十二月；第十一次修訂於民國一一一年四月，經由本會董事會議通過，報經教育部核准後施行。如有未盡事宜，悉依有關法令規定辦理，修訂時亦同。 第十九條 本章程訂於民國七十四年八月；第一次修訂於民國七十九年三月；第二次修訂於民國八十一年五月；第三次修訂於民國八十六年三月；第四次修訂於民國九十年七月；第五次修訂於民國九十七年二月；第六次修訂於民國九十九年元月；第七次修訂於民國一○五年八月；第八次修訂於民國一○六年十一月；第九次修正於民國一○八年四月；第十次修正於民國一○八年十二月，經由本會董事會議通過，報經教育部核准後施行。如有未盡事宜，悉依有關法令規定辦理，修訂時亦同。